臺灣高等法院高雄分院民事判決　　　　　100年度上字第192號
上　訴　人　全允
訴訟代理人　楊岡儒律師
視同上訴人　伶琴
被 上 訴人　林益
上列當事人間請求確認債權不存在事件，上訴人對於民國100 年
6 月30日臺灣高雄地方法院99年度訴字第1073號第一審判決提起
上訴，本院於100 年11月23日言詞辯論終結，判決如下：
    主  文
上訴駁回。
第二審訴訟費用由上訴人負擔。
    事實及理由
一本件被上訴人請求確認第一審共同被告伶琴對上訴人全允
  之債權不存在，因此債權之存否對伶琴、全允必須合一確
  定，故全允上訴之效力應及於伶琴，爰併列伶琴為上訴
  人，先予敘明。
二被上訴人起訴主張：被上訴人於民國96年7 月9 日以對伶琴
  有返還仲介報酬新臺幣（下同）2,732,484 元、遲延利息及訴
  訟費用之債權憑證向原審法院聲請強制執行，就伶琴於訴外
  人國華人壽保險股份有限公司（下稱國華人壽公司）可領取之
  保險給付為執行，經原審法院以96年度執字第64311 號執行事
  件受理，已於96年7 月16日對國華人壽公司核發扣押命令；被
  上訴人又於98年7 月3 日持伶琴應給付4,117,473 元本息之
  確定勝訴判決為執行名義，向原審法院聲請強制執行，由原審
  法院以98年度司執字第64493 號執行事件受理，並併前案執行
  。詎伶琴為避免其財產遭強制執行，竟勾串其兄弟即全和
  、全允虛偽主張分別對伶琴有1650萬元及500 萬元之假債
  權，並取得原審96年度促字第60256 號、97年度促字第1976號
  支付命令，亦聲請強制執行，由原審法院分別以98年度司執字
  第83618 、85219 號執行事件受理，並均併入96年度執字第64
  311 號執行，致被上訴人執行扣押伶琴之財產所獲分配數額
  減少。爰提起本訴，以保障權利等語。求為判決：(一)確認全
  和就原審96年度促字第30256 號支付命令所載對伶琴之1650
  萬元債權不存在。(二)確認全允就原審97年度促字第1976號支
  付命令所載對伶琴之500 萬元債權不存在。（原審僅就全
  允就原審97年度促字第1976號支付命令所載對伶琴之500 萬
  元債權不存在部分判決被上訴人勝訴，經全允聲明不服，被
  上訴人敗訴部分業已確定）於本院聲明如主文所示。
三上訴人全允則以：全允確曾於91年8 月2 日、8 日先後2
  次借款與伶琴，借款金額計500 萬元，因伶琴當時資金有
  重大缺口，才向自家兄弟借貸。嗣為確保全允之債權，伶
  琴先為全允聲請強制執行，事後通知全允就本件強制執行
  程序聲明參與分配等語置辯。於本院聲明：(一)原判決關於確認
  全允就原審97年度促字第1976號支付命令所載對伶琴之50
  0 萬元債權不存在部分廢棄。(二)上開廢棄部分，被上訴人在第
  一審之訴駁回。
四上訴人伶琴則以：其前遭被上訴人經營林陽公司財務發生困
  難而牽累，嗣伶琴與被上訴人離婚，未獲得任何生活費，乃
  向親友借貸周轉，勉力經營群秀公司，另全允先前曾擔任林
  陽公司監察人，亦受牽累而負擔債務，故伶琴與全允均無
  法以個人帳戶匯款方式處理資金，資金往來交易遂以現金交付
  方式為之。於91年間，伶琴確因資金有重大缺口，才於91年
  8 月2 日、8 日向娘家弟弟全允借款500 萬元。況且借貸關
  係只須雙方合意、銀貨兩訖、有借據為憑，即可成立等語置辯
  。於本院聲明：(一)原判決關於確認全允就原審97年度促字第
  1976號支付命令所載對伶琴之500 萬元債權不存在部分廢棄
  。(二)上開廢棄部分，被上訴人在第一審之訴駁回。
五兩造所不爭執之事項：
(一)被上訴人前對伶琴起訴請求清償債務，經原審95年度訴字第
  3267號、本院97年度上字第116 號、最高法院98年度台上字第
  1065號判決伶琴應給付被上訴人4,117,473 元及其遲延利息
  確定。
(二)被上訴人先後以原審法院94年度執字第19370 號債權憑證及前
  項確定判決為執行名義，聲請對伶琴為強制執行，分別經原
  審以96年度執字第64311 號、98年度司執字第64493 號執行事
  件受理。
(三)全允以對伶琴有500 萬元債權，聲請核發支付命令，經原
  審核發97年度促字第1976號支付命令，業已確定，並據以向原
  審聲請對伶琴為強制執行，經原審以98年度司執字第85219
  號執行事件受理，並均併入原審96年度執字第64311 號合併執
  行。
(四)依原審法院96年度執字第64311 號分配表所示，全允可受分
  配為執行費用4 萬元、債權額381,706 元，共計421,706 元，
  業由原審法院提存。
(五)全允現由陳氏強化玻璃股份有限公司投勞健保（自94年1 月
  6 日起加保，投保薪資36,300元），且90年12月10日至91年12
  月2 日由川陞空調工程有限公司投勞保，投保薪資為18,300元
  。另依財團法人金融聯合徵信中心100 年9 月22日金徵（業）
  字第1000010763號函附全允之金融徵信資料所示，全允並
  無逾放、信用卡債務等信用不良記錄，且現有長期擔保借款債
  務及為全和擔保債務。
六協商整理兩造爭點如下：全允對伶琴500 萬元之借款債權
  是否存在？
(一)按消極確認之訴，應由被告負立證責任，如被告欲主張原告確
  為股東，應由被告自負立證責任，如被告不能立證或其提出之
  證據不足採用，則原告之訴即應認為有理由，無庸另行立證，
  最高法院19年上字第385 號判例要旨足資參照。易言之，原告
  否認被告間有債權，提起消極確認之訴，按照舉證責任分配之
  原則，應由主張債權存在之被告，就債權契約之事實負舉證之
  責。
(二)經查：被上訴人前對伶琴起訴請求清償債務，經原審95年度
  訴字第3267號、本院97年度上字第116 號、最高法院98年度台
  上字第1065號判決伶琴應給付被上訴人4,117,473 元及其遲
  延利息確定。嗣被上訴人先後以原審法院94年度執字第19370
  號債權憑證及上開確定判決為執行名義，聲請對伶琴為強制
  執行，分別經原審以96年度執字第64311 號、98年度司執字第
  64493 號執行事件受理。而該強制執行程序進行中，全允以
  對伶琴有500 萬元債權，聲請核發支付命令，經原審核發97
  年度促字第1976號支付命令，業已確定，並據以向原審聲請對
  伶琴為強制執行，經原審以98年度司執字第85219 號執行事
  件受理，並均併入原審96年度執字第64311 號合併執行，嗣原
  審法院以99年6 月23日分配表結果，全允可受分配為執行費
  用4 萬元、債權額381,706 元，共計421,706 元，業由原審法
  院提存等節，為兩造所不爭執（見本院卷第54頁至第55頁、第
  180 頁），復有原審法院96年度執字第64311 號、98年度司執
  字第64493 號執行卷內被上訴人對伶琴之執行名義、原審法
  院執行命令、國華人壽公司96年7 月30日陳報狀、被上訴人96
  年8 月27日民事起訴狀（被告伶琴、國華人壽公司）、原審
  97年度訴字第351 號民事判決、本院98年度上字第58號民事判
  決、最高法院99年度台上字第11號民事判決、原審法院99年3
  月4 日支付轉給命令、原審法院提存所99年3 月9 日通知國華
  人壽公司對受取權人伶琴清償債務提存3,187,290 元暨99年
  度存字第553 號提存書、原審法院99年5 月28日雄院高96執水
  字第64311 號函、原審法院提存所99年6 月3 日（99）存字第
  553 號函、分配通知、分配表、被上訴人99年7 月9 日民事聲
  明異議狀、原審法院提存所99年度存字第2362號提存書、原審
  法院97年度第1975號支付命令、民事聲請強制執行狀等可憑（
  見另置卷外之原審法院96年度執字第64311 號、98年度司執字
  第64493 號執行卷、97年度第1975號支付命令卷、98年度司執
  字第85219 號執行卷、原審卷(一)第303 頁至第306 頁），足認
  被上訴人持確定判決為執行名義向執行法院聲請對伶琴之財
  產強制執行時，全允亦持確定之支付命令對伶琴之財產強
  制執行，執行法院遂將後案併前執行程序，且分配381,706 元
  與全允。惟因被上訴人聲明異議，且提起本件確認被上訴人
  間500 萬元債權不存在之消極確認之訴，執行法院乃將全允
  之分配款提存。既被上訴人係提起消極確認之訴，則揆諸首揭
  說明，上訴人自需證明其等間有500 萬元債權存在。
(三)次查：伶琴表示確因經濟困難而向全允借款，非假債權，
  係於91年間分2 次至全允家中拿取現金，全允亦表示係將
  留在身邊供生意周轉用之現金借與伶琴，且全允自承無證
  據可提出證明有交付現金5 百萬元與伶琴，因為全允前曾
  擔任林陽公司保證人，銀行追償，致銀行帳戶有錢即會遭扣押
  一節，有原審99年5 月13日、9 月27日、10月26日準備程序筆
  錄、全允答辯狀、伶琴民事答辯書狀(二)在卷可憑（見原審
  卷(一)第74頁、卷(二)第316 頁、第340 頁、第524 頁、第532 頁
  ）；嗣全允又改稱500 萬元現金一部分是放在家中之現金、
  一部分是從帳戶提領等語（見原審卷(二)第498 頁）；迄本院審
  理中，因本院依職權向財團法人金融聯合徵信中心調得全允
  之債信資料並命其查報向銀行貸款之全部憑證，全允復改稱
  因伶琴於91年7 、8 月間告知急需資金，乃決意將自有手邊
  現金5 百萬元借與伶琴，而自己再向銀行借得同額款項等語
  （見本院卷第115 頁），乃與前開所述全允因自己債信不佳
  、恐銀行扣押存款而未將款項存放銀行，並將留在身邊供生意
  周轉用之現金借與伶琴等情不符。亦即全允所稱已借貸與
  伶琴之5 百萬元究來自家中現款抑銀行存款、未以支票或匯
  款方式交付款項與伶琴係因債信不佳或僅先將手邊現金貸借
  而自行再向銀行貸款，已先後齟齬不一。而全允事後所稱有
  部分來自銀行帳戶，迄本件言詞辯論期日止均未舉證以實其說
  ，是以，上訴人所述全允曾交付5 百萬元借款與伶琴等語
  ，乃無任何佐證，自無從採信。
(四)再查：全允現由陳氏強化玻璃股份有限公司投勞健保（自94
  年1 月6 日起加保，投保薪資36,300元），且90年12月10日至
  91年12月2 日由川陞空調工程有限公司投勞保，投保薪資為18
  ,300元。另依財團法人金融聯合徵信中心100 年9 月22日金徵
  （業）字第1000010763號函附上訴人之金融徵信資料所示，
  全允並無逾放、信用卡債務等信用不良記錄，且現有長期擔保
  借款債務及為全和擔保債務等節，為兩造所不爭執（見本院
  卷第54頁至第55頁、第180 頁），並有法務部健保資訊連結作
  業、勞保局WEBIR 查詢系統及財團法人金融聯合徵信中心函附
  全允之金融徵信資料在卷可憑（見本院證物袋）。佐以全
  允提出之玉山銀行七賢分行批覆書查詢所示，其係於91年8 月
  2 日、8 日先後向該行借貸2 百萬元、3 百萬元，有該批覆書
  查詢及客戶信用查詢在卷可參（見本院卷第104 頁至第111 頁
  ），全允乃自承向玉山銀行七賢分行第一次借貸2 百萬元是
  優惠購屋專案貸款、第二次借3 百萬元是為清償另筆不動產之
  他銀行貸款（轉貸）等語（見本院卷第52頁），足認全允於
  91年間有薪資收入且債信良好，不僅金融徵信資料無何信用不
  良記錄，尚且可向金融機關銀行辦理房屋抵押貸款購屋及清償
  舊債，並無上訴人所指「全允前曾擔任林陽公司保證人，銀
  行追償，致銀行帳戶有錢即會遭扣押」，而不得不在家中放置
  5 百萬元現金供做生意周轉之用情事。再觀諸伶琴於91年8
  月8 日出具之借款憑證乃載「今伶琴分別於民國91年8 月2
  日及民國91年8 月8 日向全允先生借款貳佰萬元及參佰萬元
  合計新臺幣伍佰萬元整，利息以銀行借款利率計，借款期限為
  期貳年」，有上開借款憑證影本在卷可據（見原審卷(一)第62頁
  ），伶琴借款日期及金額均與全允自玉山銀行七賢分行取
  得貸款之日期及金額完全相同，既上訴人間非無息借貸，復約
  定利息以銀行借款利率計，全允又恰好借得相同金額之銀行
  貸款，若全允確實因手足之情而願將家中現款周轉金借與
  伶琴，自已為購屋所需另行向銀行借貸，則依常情，伶琴應
  可代其支付此2 筆貸款之利息。惟上訴人不僅從未說明有依借
  款憑證所載內容交付利息，更迄今未曾提出任何伶琴有支付
  5 百萬元利息或代全允繳納玉山銀行七賢分行貸款利息之證
  明。亦即，上訴人所稱伶琴與全允兩人間有5 百萬元現金
  交付之消費借貸契約及利息約定，除伶琴出具之借款憑證外
  ，並無任何舉證，且就借款憑證所載之利息，則無任何主張及
  證明有交付情事，據此應認上訴人主張伶琴與全允以現金
  交付借款係因全允債信不佳銀行無法存款，及系爭借款有約
  定利息等語，乃與事實不符而不可採。
(五)至上訴人主張：伶琴確因經濟困難而向全允借款，且全
  和借與伶琴1650萬元中之1300萬元，係由全允提供所有高
  雄市苓雅區○○○段614-5 地號土地為擔保品，全和為貸款
  人、全允為連帶保證人而貸得，可證伶琴確向全和與
  全允借錢周轉；本件5 百萬元資金係全允承包訴外人振展玻
  璃企業有限公司、惟泰有限公司、信原鋁門窗、舜基實業股份
  有限公司工程而獲得之款項，上訴人確有資力借貸；縱全允
  事先不知伶琴為返還該5 百萬元而代全允聲請強制執行參
  與分配，全允既已向被上訴人表示即便有此債權而受有分配
  ，亦願將分配款給被上訴人，並要求被上訴人不對其興訟，係
  不願介入伶琴與被上訴人間之紛爭，非無債權而願交付分配
  款；系爭借款發生於多年前，雙方對借款細節陳述不符，乃屬
  常情，不應略有不符遽認無此借款等語，並以高雄市第三信用
  合作社借款餘額證明書暨放款往來明細、95年6 月12日暨100
  年6 月6 日高雄市第三信用合作社借款契約、高雄市新興區地
  政事務所網路申領歷次異動索引、日盛銀行放款帳務明細查詢
  資料、100 年10月26日高雄市政府函附理全有限公司歷次變更
  登記事項卡、財政部國稅局86年度起至91年度止理全有限公司
  營利事業所得稅結算核定通知書、玉山銀行七賢分行批覆書、
  客戶信用查詢資料、91年8 月2 日起（批覆書編號0000000000
  ）交易明細查詢資料、91年8 月8 日起（批覆書編號00000000
  00）交易明細查詢資料、90年2 月應收（應付）帳款詢證函暨
  回函、林陽與群秀結帳總表、華南銀行97年8 月4 日清償證明
  書（保證人全允）暨放款利息收據、執行法院97年7 月14日
  全允不動產鑑價結果通知函暨97年9 月3 日塗銷全允不動
  產查封登記書、華南銀行85年5 月23日催告書（保證人全允
  ）、起訴狀、借據、約定書、保證書、開庭通知書、上訴狀、
  土地買賣所有權移轉契約書暨所有權狀、原審92年度鳳簡移調
  字第70號調解筆錄、群秀公司90年3 月27日函、高雄市稅捐稽
  徵處苓雅分處90年5 月28日函暨91年12月19日處分書、財政部
  高雄市國稅局89年5 期罰鍰繳款書、林陽公司84年暫收款餘額
  明細表暨總分類帳、資金資金需求表、85年間資金往來內帳、
  87暨89年間傳真函、89年對帳函暨回證函、89年林陽公司重整
  監督人函、90年林陽公司函為憑，及請求訊問證人振展玻璃企
  業有限公司、惟泰有限公司、信原鋁門窗行、舜基實業股份有
  限公司負責人。惟查：
1.系爭5 百萬元借款固發生於多年前，若雙方對借款細節陳述不
  符，可認尚屬常情，然5 百萬元非小額款項，尤其全允經營
  之理全有限公司資本額僅2 百萬元，自87年起迄91年間每年營
  業額最高為90年度之11,980,115，而91年之營業額僅有1,850,
  014 元一節，有全允自行提出之100 年10月26日高雄市政府
  函附理全有限公司歷次變更登記事項卡、財政部國稅局86年度
  起至91年度止理全有限公司營利事業所得稅結算核定通知書在
  卷可稽（見本院卷第143 頁至第153 頁），足認系爭5 百萬元
  借款發生之91年8 月初，恰為理全有限公司營業狀況最差之時
  。觀諸理全有限公司整年度之營業額僅有1,850,014 元，全
  允能慨將周轉金5 百萬元悉數貸與伶琴，卻無法確實記憶該
  款項之來源致前後陳述不一，又就為數不小之多年利息繳納情
  形未為舉證說明，此顯已非屬無法記憶借款細節，況且，若依
  全允所述該5 百萬元為周轉金，依一般商業習慣，全允亦
  應保留內帳記載其往來明細，以便調度運用，詎其均無隻字片
  語記錄可供佐證，如此應認上訴人並未證明其等間有500 萬元
  消費借貸契約合意及交付情事。
2.全允曾因擔任被上訴人經營之林陽公司向華南銀行借款之連
  帶保證人，因林陽公司未清償借款而遭催告清償及被訴，惟嗣
  因林陽公司聲請公司重整，經原審法院核准，全允乃未遭求
  償，係迄97年終止重整，華南銀行始進行強制執行程序，聲請
  查封全允之財產，全允則於拍賣前向華南銀行清償等情，
  有伶琴提出之華南銀行97年8 月4 日清償證明書（保證人
  全允）暨放款利息收據、執行法院97年7 月14日全允不動產
  鑑價結果通知函暨97年9 月3 日塗銷全允不動產查封登記書
  、華南銀行85年5 月23日催告書（保證人全允）、起訴狀、
  借據、約定書、保證書、開庭通知書、上訴狀、土地買賣所有
  權移轉契約書暨所有權狀、89年林陽公司重整監督人函、90年
  林陽公司函等影本在卷可據（見本院卷第187 頁至第209 頁、
  第256 頁至第264 頁），佐以前揭金融徵信資料所示，全允
  於91年間無何信用不良記錄，尚且可向金融機關銀行辦理房屋
  抵押貸款購屋及清償舊債，足認全允並無何不能使用銀行帳
  戶提存匯款及簽發支票情事，且全允代林陽公司清償銀行貸
  款亦係發生於97年間。而全允為被上訴人經營之林陽公司負
  擔連帶保證債務遭債權銀行催告清償、追訴、強制執行，並代
  為清償，尚與全允有無借5 百萬元現款與伶琴完全無涉，
  自無從以上開事證認定上訴人間有系爭債權存在。
3.全允於91年8 月間向玉山銀行七賢分行貸借款項，惟係供自
  己購屋及轉貸清償之用，業如前述，並有玉山銀行七賢分行批
  覆書、客戶信用查詢資料、91年8 月2 日起（批覆書編號0000
  000000）交易明細查詢資料、91年8 月8 日起（批覆書編號00
  00000000）交易明細查詢資料在卷可參（見本院卷第132 頁至
  第139 頁），因全允復就其有5 百萬元周轉金乃係承攬振展
  玻璃企業有限公司、惟泰有限公司、信原鋁門窗行、舜基實業
  股份有限公司工程所得報酬，又就5 百萬元全為現金、或部分
  提領銀行存款、或部分來自銀行貸款前後陳述不一，本已難採
  信，況且，全允自承振展玻璃企業有限公司、惟泰有限公司
  、信原鋁門窗行、舜基實業股份有限公司負責人僅能證明其91
  年間有資力，無法證明其有借錢與伶琴等語（見本院卷第52
  頁），足認上開書證無從據以認定上訴人間有系爭債權存在，
  且無傳訊振展玻璃企業有限公司、惟泰有限公司、信原鋁門窗
  行、舜基實業股份有限公司負責人之必要。
4.全允曾提供所有高雄市苓雅區○○○段614-5 地號土地為擔
  保品，由全和任貸款人、全允為連帶保證人而向高雄市第
  三信用合作社貸得1300萬元一節，固有高雄市第三信用合作社
  借款餘額證明書暨放款往來明細、95年6 月12日暨100 年6 月
  6 日高雄市第三信用合作社借款契約、高雄市新興區地政事務
  所網路申領歷次異動索引在卷可佐（見本院卷第119 頁至第13
  1 頁），固足認全和有貸款及全允曾任其物保及連帶保證
  人，惟此與全允有無借5 百萬元現款與伶琴完全無涉，且
  全和因全允為保證人而取得貸款及縱有將上開貸款借與
  伶琴，並不等同於全允將款項借與伶琴，亦無從以上開事
  證認定上訴人間有系爭債權存在。
5.全允於95年6 月6 日向日盛銀行貸得350 萬元，及理全有限
  公司對林陽公司有工程款債權，兩公司並於92年4 月22日成立
  調解一節，有日盛銀行放款帳務明細查詢資料、民事起訴狀；
  原審92年度鳳簡移調字第70號調解筆錄在卷可據（見本院卷第
  140 頁至第142 頁、第270 頁至第275 頁），足認上開資金往
  來及債務發生時期均於上訴人所主張有系爭借款發生之91年8
  月初之後，且該等書證亦與全允有無借5 百萬元現款與伶
  琴完全無涉。
6.伶琴所經營群秀公司與被上訴人經營之林陽公司間有資金往
  來及糾葛，及林陽公司於84年至89年間資金調度困難一節，固
  有90年2 月應收（應付）帳款詢證函暨回函、林陽與群秀結帳
  總表、群秀公司90年3 月27日函、高雄市稅捐稽徵處苓雅分處
  90年5 月28日函暨91年12月19日處分書、財政部高雄市國稅局
  89年5 期罰鍰繳款書、林陽公司84年暫收款餘額明細表暨總分
  類帳、資金資金需求表、85年間資金往來內帳、87暨89年間傳
  真函、89年對帳函暨回證函等影本可證（見本院卷第184 頁至
  第186 頁、第215 頁至第255 頁），而可認定伶琴確有經濟
  困難，惟此亦無從據以認定全允有交付5 百萬元現款與伶
  琴。
7.上訴人復表示：縱依證人即全允甥姪吳裕仁於原審所證，
  全允事先不知伶琴為返還該5 百萬元而代全允聲請強制執
  行參與分配，全允既已向被上訴人表示即便有此債權而受有
  分配，亦願將分配款給被上訴人，並要求被上訴人不對其興訟
  ，係不願介入伶琴與被上訴人間之紛爭，此由全允曾代林
  陽公司清償華南銀行貸款2 百萬元，及同意林陽公司分期償還
  工程款可證，並非因無債權而願交付分配款等語。姑且不論
  全允是否對金錢得失確不在意，因證人吳裕仁乃於原審證述其
  聽聞全允告知其不知與伶琴有債權等語（見原審卷(二)第31
  7 頁），並非僅證述全允事先不知伶琴為返還該5 百萬元
  而代全允聲請強制執行參與分配。況且，全允既將91年8
  月間之系爭5 百萬元借據保留迄今，卻不知自己於97年1 月4
  日以該借據向原審法院聲請之支付命令暨確定證明書，已由
  伶琴於98年8 月28日持以向執行法院聲請強制執行及將獲分配
  ，則此顯然違反常情。是以上訴人上開所稱，應屬飾詞，尚不
  可採。
七綜上所述，被上訴人本於其為債務人伶琴強制執行程序債權
  人之法律關係，請求確認全允就原審97年度促字第1976號支
  付命令所載對伶琴之500 萬元債權不存在，為有理由，應予
  准許。是則原審為被上訴人勝訴之判決，於法並無違誤。上訴
  意旨指摘原判決不當，求予廢棄改判，為無理由，應予駁回其
  上訴。
八據上論結，本件上訴為無理由，依民事訴訟法第449 條第1 項
  、第78條、第85條第1 項前段，判決如主文。
中    華    民    國    100   年    12    月    7     日
                            民事第四庭
                                審判長法官  蔡文貴
                                法      官  李昭彥
                                法      官  謝靜雯
以上正本證明與原本無異。
如對本判決上訴，須於判決送達後20日內向本院提出上訴狀，其
未表明上訴理由者，應於上訴後20日內向本院提出上訴理由書（
均須按他造當事人之人數附繕本）。上訴時應提出委任律師或具
有律師資格之人之委任狀，並依附註條文規定辦理。如委任律師
提起上訴者，應一併繳納上訴審裁判費。
中    華    民    國    100   年    12    月    7     日
                                書  記  官  楊茱宜
附註：
民事訴訟法第466 條之1 ：
對於第二審判決上訴，上訴人應委任律師為訴訟代理人，但上訴
人或其法定代理人具有律師資格者，不在此限。
上訴人之配偶、三親等內之血親、二親等內之姻親，或上訴人為
法人、中央或地方機關時，其所屬專任人員具有律師資格並經法
院認適當者，亦得為第三審訴訟代理人。
第1 項但書及第2 項情形，應於提起上訴或委任時釋明之。